最高法院民事判決　　　　　　　　　　　　　　　八十八年度台上字第一九四六號
　　上　訴　人　甲 ○ ○
　　被 上訴 人　乙○○○
　　訴訟代理人　賴 浩 敏律師
　　　　　　　　林 雅 芬律師
　　　　　　　　林 峻 立律師
右當事人間請求確認委任關係不存在事件，上訴人對於中華民國八十七年一月二十一
日台灣高等法院第二審更審判決（八十六年度上更(一)字第三三五號），提起上訴，本
院判決如左：
    主  文
原判決廢棄，發回台灣高等法院。
    理  由
本件被上訴人主張：上訴人未持有風土建設股份有限公司（下稱風土公司）之股票，
未合法受讓該公司股票成為股東，竟利用風土公司印章保管人山田美惠子生病期間，
趁隙不法蓋用公司印章，變更股東名薄，同時未經合法召開股東會及董事會，即自命
為風土公司之董事及董事長。上訴人既非風土公司之合法股東，依公司法第一百九十
二條之規定，即不得擔任該公司董事及董事長，況其未經合法召開股東會及董事會，
即自命為董事、董事長，對內執行該公司業務，對外代表該公司，其行為更屬不法。
伊係風土公司之最大股東，該公司之經營成果對伊具有直接重大之利害關係，有提起
本件訴訟之法律上利益等情，求為確認上訴人與風土公司間董事長及董事之委任關係
不存在之判決。
上訴人則以：風土公司係山田美惠子投資設立，因依法外國人不能為公司董事長，而
邀請其在台好友加入該公司為股東，伊乃被邀加入該公司為股東，並被推選為董事長
。該公司之股東共七人，除山田美惠子一人有四九、九九四股股份外，其餘六人，包
括伊在內，每人均有一股股份。伊自民國八十二年三月即為風土公司股東，並擔任董
事長職務，且經主管機關登記在案等語，資為抗辯。
原審維持第一審所為上訴人敗訴之判決，駁回其上訴，係以：查山田美惠子為風土公
司之股東，持有該公司股票四九、九九四股，嗣於八十二年十一月十三日死亡，被上
訴人為其繼承人，並繼承持有該四九、九九四股之股票，山田美惠子之股東權業經被
上訴人繼承取得，而擁有該公司百分之九十九之股權，對於風土公司之經營成果自具
有重大之利害關係。按股東應以股票之持有表彰其權利，股票為有價證券，得依背書
之方式轉讓之，股票之正當持有人得請求公司將其登記為公司股東。故在公司已發行
股票之情形，其未持有股票者，縱在公司登記簿登記為股東，仍不得認係合法真正之
股東，若有正當之股票持有者出面請求登記為股東時，自應以其為合法真正之股東而
准予登記。查風土公司發行之股票概為記名股票，其簽證機構花蓮區中小企業銀行於
八十年十一月五日受理該公司股票換發簽證，風土公司當次發行七張股票均為記名股
票，其各登記股票號碼、股東姓名及股數，依序為八○－ＮＸ－○○○○○一、范育
材、一股，八○－ＮＸ－○○○○○二、彭朋清、一股，八○－ＮＸ－○○○○○三
、宋文傑、一股，八○－ＮＸ－○○○○○四、山田美惠子、四九、九九四股，八○
－ＮＸ－○○○○○五、賴秋月、一股，八○－ＮＸ－○○○○○六、黃茂雄、一股
，八○－ＮＸ－○○○○○七、陳國展、一股，已完成所有股票之換發簽證手續。上
訴人並非風土公司經簽證股票之記名股東，又自認並未持有該公司之股票，是難認係
該公司之股東。且上訴人未舉証証明其為經背書轉讓之股東，則上訴人僅以股東名簿
上有其為股東之記載，即主張其為風土公司之合法股東，亦屬無據。上訴人既非風土
公司之合法股東，自無擔任該公司董事或董事長之資格，即不得對內執行該公司業務
，或對外代表該公司。從而被上訴人訴請確認上訴人與風土公司間之董事長及董事之
委任關係不存在，應予准許等詞，為其判斷之基礎。
按股份有限公司之股東名簿應記載各股東之本名或名稱、住所或居所。又記名股票之
轉讓，非將受讓人之本名或名稱記載於股票，並將受讓人之本名或名稱及住所或居所
，記載於公司股東名簿，不得以其轉讓對抗公司，此觀公司法第一百六十九條第一項
第一款、第一百六十五條第一項規定自明。是凡於股東名簿登記為股東者，即得主張
其有股東資格而行使股東之權利。查上訴人於事實審一再辯稱，上開黃茂雄之一股股
票轉讓與蕭廷演，遞由蕭廷演將該股票轉讓與伊，轉讓手續皆由山田美惠子辦理，股
票亦由山田美惠子保管，此與證人黃茂雄及蕭廷演之證述相符，且風土公司之股東名
簿已記載伊為股東云云（見第一審卷五六頁背面、原審上更(一)字卷一九頁背面、二○
頁正面、三四頁背面至三六頁正面、七三頁正面、七九頁背面、八八頁正面、九○頁
正面、一一七頁背面、一一八頁正面、並參見第一審卷一二頁、二二頁、一二五頁背
面、一二六頁正面、一三五頁正面至一三六頁正面）。又被上訴人因繼承而取得山田
美惠子之風土公司四九、九九四股股份，為原審認定之事實。上訴人則因風土公司之
股東名簿記載其為股東，即得主張其有股東資格而行使股東之權利。且被上訴人既非
主張上訴人受讓伊之股份，或伊為上開上訴人之一股股份之合法真正之股東（見第一
審卷六頁正面、五七頁正面、原審上更(一)字卷一一九頁背面），為何得對上訴人之前
述股東資格予以爭執，原審悉未調查審認，且未說明上訴人上開抗辯何以不足採取之
理由，徒憑前揭情詞遽為上訴人不利之判決，殊嫌率斷。上訴論旨，指摘原判決不當
，求予廢棄，非無理由。
據上論結，本件上訴為有理由。依民事訴訟法第四百七十七條第一項、第四百七十八
條第一項，判決如主文。
中      華      民      國    八十八    年      八      月    二十七    日
                              最高法院民事第二庭
                                  審判長法官  曾  桂  香
                                        法官  劉  延  村
                                        法官  徐  璧  湖
                                        法官  劉  福  聲
                                        法官  黃  秀  得
      右正本證明與原本無異
                                              書  記  官
中      華      民      國    八十八    年      九      月      七      日
